# 收入确认

提问人：liuguoan 时间：2021-01-04 11:58:00
陈版您好：A公司为软件和信息技术服务业行业，其主营业务为政府、银行等机构提供信息安全方面的服务，该公司 20 年有如下一笔业务，A公司从IBM采购维保服务及软件授权采购，然后出售给x银行，合同约定服务期限 30 个月，合同约定服务内容为标准服务价款 1500 万元，高级人工服务80 万元，新购软件价款 300 万元，A公司以前年度收入确认时点一直以客户出具验收单为准。A公司上述业务已经客户验收，且全额收回了货款，A公司全额确认了收入。请问A公司收入确认时点是否合理？我们与公司业务人员访谈了解到的事项有：客户作为金融机构（银行），其核心、基础的信息化建设大量依托IBM的软件，如数据库、中间件等。由于金融行业对业务连续性要求极高，所以需要确保所使用的IBM软件能够得到及时、有效、高质量的维护保养服务，以便能够更好的进行金融业务流转，且在发生系统故障时能够第一时间由原厂工程师提供技术支持，降低业务连续性影响，并可以持续优化业务系统运行效率。因此，客户通过A公司购买IBM原厂维保服务是客户保障其所使用的软件可以良好运行的必要需求。
一旦不购买IBM维保服务，虽然软件依然可以正常使用，但却面临无法升级、日常运维咨询无人响应、遇到故障无法解决的问题导致的后果是客户所无法接受的。至于维保的 30 个月的服务期限，是银行综合考虑年度预算和维保服务期限的价格（如一次性购买 3 年会比逐年购买优惠力度大，成本更低）等因素考量而定，因此，维保服务费用是需要一次性付清而非分期支付。同样，作为IBM原厂的代理商，A公司在该项目的主要成本也是需要一次性向原厂支付 3 年的维保费用，此后无其他的主要成本支出。简单可以理解为，如同现在常见的各类订阅服务（如印象笔记、各类视频网站会员、WPS办公软件等），如果一次性购买 3 年服务，平均每年的成本要比每次只购买 1 年，连续购买 3 年要低，但是在支付时，需要一次性支付3 年的服务费。该项服务内容在合同签订后，后续的服务费主要由IBM原厂工程师提供技术支持，A公司人员仅负责协调IBM原厂工程师与客户的对接工作。

回答人：chenyiwei
这类情况首先考虑A公司应采用总额法还是净额法处理。如果明确服务由原厂提供，本企业在签约后无重大实质性合同义务，则本企业作为代理人的可能性相对较大，建议采用净额法确认收入和成本，可以在签约时一次性确认居间服务收入，后续款项按代收代付处理。

提问人：小 陈 二号 3 时间：2021-09-07 18:21:25
请教陈老师。我司系区属功能性国企， 2019 年接政府部门来函，对城中村进行监控设备安装采集信息等相关工作。其实作为一家公司，我们是没有权利去居民楼安装一个摄像头，并采集租户的个人信息的，可以理解为这个事项有一定的特殊性，属于为政府部门做的。工程总投入假设 2 亿元。竣备达到预定可使用状态转固。
今年政府部门与我司签订服务合同，约定在合同期限内提供采集视频监控文本、图像、视频等信息数据，以及故障维修、投诉服务等相关的服务。
该项合同按新收入准则规定，应该是属于某一时段内的履约义务，而且应该是按直线法来确认收入对吗？但是在履约过程中如果更换其它企业继续履行剩余履约义务，是没办法履行的。因为履约所需要的资产以及监控的服务器等都在我司。
这些资产是具有专项用途，专门用于给政府部门提供这些服务。
请问，对于这个合同，应该如何确认收入呢？
感谢。

回答人：chenyiwei
对这类合同，首先考虑是否符合《企业会计准则解释第 14 号》第一条的“双控制、双特征”条件，是否应采用PPP会计模式进行核算？
如果不满足PPP核算模式的，则已安装的监控设备等确认为本企业的固定资产，相关服务满足在一段时间内履约的条件。需注意：新收入准则应用指南中规定：“企业在判断其他企业是否实质上无需重新执行企业累计至今已经完成的工作时，应当基于下列两个前提：......二是假设继续履行剩余履约义务的其他企业将不会享有企业目前已控制的、且在剩余履约义务转移给其他企业后仍然控制的任何资产的利益”，由于本案例中合作期满后，本企业不会保留与监控设备相关的重大剩余风险和报酬，因此不适用该假设，该状况不会影响属于“在一段时间内履约”的判断。

提问人：小 陈 二号 3 时间：2021-09-13 18:17:00
谢谢陈老师。
但是我司与政府并未签订ppp合同，在安装监控设备前也没有任何合同、协议。只有政府部门的来函。
达到可使用状态后，签订的提供服务合同是一年期的（预计后续将续签）。是为政府部门提供服务，这种情况是否符合双控制呢？我感觉不符合。
感谢陈老师指教。

回答人：chenyiwei
可能不符合。但鉴于监控系统只可能为政府的社会管理服务，没有其他用途，所以也不排除符合的可能性。

提问人：yinshuying 时间：2021-11-03 08:05:08
陈老师您好：有两个业务要请教您一、A公司与B公司签订代加工协议，B提供原料，A为B提供切片服务，协议约定返片数量及加工费计算标准，交付时结算加工费，超过规定数量的切片归A公司所有；公司现在账务处理方式：超过规定数量的切片作为存货核算，将加工过程发生的成本按实际交付数量和剩余数量进行成本分摊；实际对B交付切片时确认加工费收入相应结转加工成本；存货实现销售后确认产品销售收入相应结转成本；
我们认为：超过规定数量归A公司所有的切片应该理解为“非现金对价”，就是说加工费分两部分，现金对价和非现金对价，账务处理： 1 、在加工完成实际对B交付切片时，按实际结算的加工费和超过规定数量的切片的公允价值合计确认加工费收入，相应结转全部加工成本； 2 、剩余切片按公允价值确认为存货，公允价值的确认是否可以参照市场售价扣除实现销售可能发生的费用等？后续存货公允价值若发生降低计提存货减值请问我们的理解是否正确？若否，正确的账务处理怎样的？二、对于软件开发公司，在新收入准则实施之前按进度确认收入，在实施之后判断按时点确认收入，在准则执行当年，将之前已经按进度确认的部分调整期初未分配利润，当年按全部收入成本确认；按中国证券监督管理委员会公告（〔 2008 〕 43 号），非经常性损益的具体内容：（十八）根据税收、会计等法律、法规的要求对当期损益进行一次性调整对当期损益的影响；请问陈老师，当年按新准则确认的收入成本中包含的按老准则之前按进度确认的部分是否属于第十八条列示的非经常性损益？我看有上市公司披露并没有做为非经，有点困惑第十八条主要针对哪类情形？谢谢陈老师！

回答人：chenyiwei
1 、基本赞同你的理解，加工费收入包含现金对价和非现金对价两部分。
2 、不属于非经常性损益。因为在该种调整方法下，虽然前期比较数据不调整，只调整期初留存收益，但可以保证新准则执行首年的会计处理是完全符合新准则规定的，新旧衔接的影响并不会体现在新准则执行首年的损益中。